【裁判字號】    97,訴易,7
【裁判日期】    970416
【裁判案由】    侵權行為損害賠償
【裁判全文】
臺灣高等法院民事判決                   97年度訴易字第7號
原      告  明朋小客車租賃股份有限公司
法定代理人  丙○○
訴訟代理人  甲○○
被      告  乙○○
上列當事人間因侵權行為損害賠償事件，本院於94年4月2日言詞
辯論終結，判決如下：
    主  文
被告應給付原告新臺幣49,763元。
原告其餘之訴駁回。
訴訟費用由被告負擔5分之1，餘由原告負擔。
    事  實
甲、原告方面：
一、聲明：
    被告應給付原告新臺幣（下同）30萬元。
二、陳述：
  (一)被告乙○○結夥三人於民國93年11月12日凌晨 3時17分，竊
    取原告明朋小客車租賃股份有限公司（以下簡稱明朋公司）
    所有停放於晶華酒店之自用小客車共 5輛，每輛市價高達新
    臺幣（下同） 300多萬元，造成原告營業損失及公司商譽受
    損、合約廠商困擾，被告侵害原告之犯罪事實，業經台灣台
    北地方法院（以下簡稱台北地院）以95年度易字第1715號刑
    事判決判處被告有期徒刑1年，減為有期徒刑6月，並經本院
    以96年度上易字第2610號刑事判決駁回被告之上訴而告確定
    。
  (二)原告所有之車輛於93年11月12日失竊，於11月18日領回，以
    7天為基準試算，當時93年11至12月營業額14,165,998元（
    試算日營業額為232,229元，營運車輛為28部，7日為58,057
    元）；為應付合約飯店需要車輛數不足，緊急調派他行車輛
    承接業務，員工無車輛可接派任務，造成營業成本增加，當
    年度5部車輛折舊總額為2,176,507元，試算金額為41,741元
    ；故訴請被告賠付上述營業損失及車輛折舊。經媒體報導車
    輛在晶華酒店停車場失竊，不只影響飯店形象，更導致其他
    合約廠商擔憂，是否影響乘客載送服務之營運，訴請被告賠
    付商譽損害賠償200,202元。原告依民法第184條規定，計請
    求被告賠償30萬元。
乙、被告方面：
一、聲明：原告之訴駁回。
二、陳述：刑事法院雖判決被告有罪確定且執行完畢，但被告係
    冤枉的，因被告並非原告之員工無法取得鑰匙牽車，被告在
    發覺車輛有問題時，立即報警處理，原告如欲求償應向其員
    工求償等語置辯。
    理  由
一、原告主張被告結夥三人於93年11月12日凌晨 3時17分，竊取
    原告所有停放於晶華酒店之自用小客車共 5輛之事實，業經
    台北地院以95年度易字第1715號刑事判決判處被告有期徒刑
    1年，減為有期徒刑6月，並經本院以96年度上易字第2610號
    刑事判決駁回被告之上訴而告確定，有刑事判決書附卷可稽
    。被告雖抗辯其係冤枉的，因被告並非原告之員工無法取得
    鑰匙牽車，被告本意係欲購買權利車及先看車云云。查，被
    告於刑事案件審理時，坦承未向共犯黃學庸詢問是否為公司
    有權利決定賣車之人，其未看過車子之證件，且取車之情形
    為不正常（按：於凌晨 3時許至晶華酒店地下停車場將車開
    走）等語（本院附民卷第25頁反面），衡以常情，一部僅開
    2 年之賓士車竟僅以12萬元購買，與市價顯不相當，被告抗
    辯其並無與黃學庸共犯竊盜之意圖云云，自無可採。被告竊
    盜之犯行，洵堪認定。
二、按「因故意或過失，不法侵害他人之權利者，負損害賠償責
    任。故意以背於善良風俗之方法，加損害於他人者亦同。」
    ，民法第184條第1項定有明文。原告主張其所有之車輛於93
    年11月12日失竊，於11月18日領回，以 7天為基準試算，失
    竊當時之93年11至12月營業額14,165,998元，試算日營業額
    為232,229元，營運車輛為28部，7日為58,057元，業經提出
    營業人銷售額與稅額申報書影本為證，堪信為真。被告抗辯
    在案發之後第 3天即將失竊車輛牽回去給台北縣政府警察局
    海山分局（以下簡稱海山分局），原告亦承認海山分局在17
    日通知其取回車輛（本院卷第36頁反面），則其延遲至18日
    始發回，自不能請求7日之營業損失，僅能請求6日（即12日
    至18日止），則原告得請求之金額應為58,057元之7分之6即
    49,763元。
三、次按，因犯罪而受損害之人，於刑事訴訟程序固得附帶提起
    民事訴訟，對於被告請求回復其損害，但其請求回復之損害
    ，以被訴犯罪事實所生之損害為限，否則縱令得依其他事由
    ，提起民事訴訟，亦不得於刑事訴訟程序附帶為此請求。（
    最高法院60年台上字第 633號判例參照）。而關於侵權行為
    賠償損害之請求權，以受有實際上之損害為成立要件。原告
    主張「經媒體報導車輛在晶華酒店停車場失竊，不只影響飯
    店形象，更導致其他合約廠商擔憂，是否影響乘客載送服務
    之營運，請求商譽損害賠償20萬元」云云。查，原告係因被
    告觸犯竊盜罪請求損害賠償，原告固為竊盜罪之被害人，但
    其商譽究因車輛失竊受有如何之損害，未據原告舉證以實其
    說，空言受有損害云云，已難採信。況原告自陳車輛在晶華
    酒店停車場失竊，受影響者應為晶華酒店停車場之安全設備
    是否不夠週延之商譽，與原告並無任何關連，原告請求被告
    賠償商譽損害20萬元，自不應准許。原告另主張失竊 5部車
    輛，員工無車輛可接派任務，造成營業成本增加，當年度 5
    部車輛折舊總額為2,176,507元，試算金額為 41,741元，請
    求車輛之折舊41,741元。查，車輛不論是否失竊均會折舊，
    而原告主張營業損失所提之證據係銷售額（本院卷第32頁）
    銷售額須扣除成本、費用後始有利潤可言，依所得稅法第51
    條之 1、第52條規定，於計算固定資產成本時，車輛均予以
    折舊，故銷售額本非營業損失，合先敘明。因原告之刑事附
    帶民事訴訟起訴狀僅記載請求之損害賠償包括營業及商譽損
    失計30萬元（附民卷第 6頁），並未敘明請求之依據及計算
    之方式，本院行準備程序時，兩度通知原告到院說明，其經
    合法通知均未到庭，迄言詞辯論前始提出言詞辯論意旨狀主
    張依銷售額計算營業損失，為免訴訟之延滯，本院業准許原
    告依其主張之銷售額計算營業損失，而銷售額中本應扣除折
    舊方屬營業損失，則原告自不得重複請求車輛折舊之損失，
    原告請求車輛之折舊41,741元，不應准許，應予駁回。從而
    ，原告基於侵權行為之損害賠償請求權，請求被告賠償原告
    30萬元，於49,763元部分洵屬正當，應予准許。逾此部分所
    為之請求，為無理由，應予駁回。
四、結論：本件原告之訴，為一部有理由，一部無理由，依民事
    訴訟法第79條，判決如主文。
中    華    民    國    97    年    4    月    16    日
                    民事第二庭
                        審判長法  官  吳謙仁
                              法  官  李瓊蔭
                              法  官  蘇瑞華
正本係照原本作成。
不得上訴。
中    華    民    國    97    年    4     月    17    日
                              書記官  賴以真


司法院資訊處製作；財團法人民間司法改革基金會備份。
